【裁判字號】    99,台上,168
【裁判日期】    990114
【裁判案由】    妨害性自主
【裁判全文】
最高法院刑事判決              九十九年度台上字第一六八號
上  訴  人  台灣高等法院檢察署檢察官
上  訴  人
即  被  告  甲○○
上列上訴人等因被告妨害性自主案件，不服台灣高等法院中華民
國九十六年十一月十四日第二審判決（九十六年度上訴字第三五
一三號，起訴案號：台灣台北地方法院檢察署九十五年度偵字第
一００八八號），提起上訴，本院判決如下：
    主  文
上訴駁回。
    理  由
按刑事訴訟法第三百七十七條規定，上訴於第三審法院，非以判
決違背法令為理由，不得為之。是提起第三審上訴，應以原判決
違背法令為理由，係屬法定要件。如果上訴理由書狀並未依據卷
內訴訟資料，具體指摘原判決不適用何種法則或如何適用不當，
或所指摘原判決違法情事，顯與法律規定得為第三審上訴理由之
違法情形不相適合時，均應認其上訴為違背法律上之程式，予以
駁回。本件上訴人即被告甲○○上訴意旨略稱：(一)證人賴○○於
第一審證稱：Ａ女（真實姓名年籍詳卷，已年滿二十歲）進入錢
櫃ＫＴＶ二０二號包廂後，我們就跟她說你好，之後就是Ａ女跟
被告互動，他們有交談，我看她還蠻清醒的，沒有聞到酒味。足
見Ａ女進入包廂後，尚有與他人招呼及與被告聊天，並無酒醉之
情形。又張○○指證Ａ女有酒醉，係個人意見或推測之詞，依法
不得作為證據。且Ａ女於進入包廂及嗣後前往友友飯店時，張○
○均不在場。原判決依證人張○○、賴○○證詞，認Ａ女進入包
廂及○○飯店房間前後，均呈昏睡狀態，復認難以Ａ女於誤闖包
廂前曾自行進出ＫＴＶ及進入包廂時曾與人點頭敬酒、交談，即
認Ａ女於被害當時尚未達於不知抗拒之狀態，前後矛盾，自有違
背證據法則及判決理由矛盾之違法。(二)原判決說明Ａ女於案發後
八小時至警局作酒精濃度測試時，酒精濃度仍高達每公升０點四
二毫克，可知Ａ女於案發時（即民國○○○年○月○日凌晨四時
許）酒精濃度甚高，足見Ａ女至「○○飯店」時已因酒醉呈深度
昏睡而全無意識之狀態。然原判決並未查明Ａ女案發時之酒精濃
度，亦未說明如何以Ａ女案發後八小時之酒精濃度推斷Ａ女至「
友友飯店」時因酒醉呈深度昏睡而全無知覺，有判決理由不備之
違法。
(三)被告素行良好，犯後已與被害人達成和解，被害人亦表示不願
追究，被告現有正當職業，並已結婚生子，應符合緩刑要件，原
審未予諭知緩刑，有適用法則不當之違法云云。檢察官上訴意旨
略以：刑法第五十九條之酌量減輕其刑，必須犯罪另有特殊之原
因與環境等等，在客觀上足以引起一般人同情，認為即予宣告法
定最低刑期猶嫌過重者，始有其適用。原判決認被告利用女子酒
醉，不知抗拒而為性交，頗具惡性，造成被害女子身心不可抹滅
之傷痛，復認被告於「行為當時」經「○○飯店」櫃台人員康○
○詢問後已說出姓名及電話，犯罪情節及手段，尚非殘暴，而依
刑法第五十九條規定酌量減輕其刑，前後矛盾，復未說明被告行
為究竟如何在客觀上足以引起一般之同情，有適用法則不當之違
法等語。
惟查原判決依憑被告於原審之自白，證人Ａ女、張○○、康○○
於偵查中及第一審之證詞，證人賴○○、鄭○○於第一審之證詞
、內政部警政署刑事警察局刑醫字第０九三００六三二四四號鑑
驗書、第00000000000號鑑驗書、○○ＫＴＶ、○○飯店之監視
器翻拍照片，Ａ女之酒精濃度測試單、驗傷診斷書，○○精神科
診所、○○大學醫學院附設醫院及○○市立聯合醫院忠孝院區診
斷證明書等證據，資以認定被告有原判決事實欄所記載之犯罪事
實。因而撤銷第一審之科刑判決，改判論處被告對於女子利用其
酒醉，不知抗拒而為性交罪刑（處有期徒刑一年八月），已詳述
其所依憑之證據及認定之理由。對於被告於第一審辯稱：Ａ女進
入包廂時，與被告等人唱歌、飲酒、聊天，尚無因酒醉而毫無意
識。被告誤以為Ａ女為傳播小姐，乃詢問Ａ女是否願意一起投宿
過夜，經Ａ女同意後，始帶同Ａ女進入○○飯店，並經Ａ女同意
後始發生性行為云云。經綜合調查證據之結果，認係卸責之詞，
不足採信，已在判決內詳予指駁，並說明其證據取捨及判斷之理
由。原判決所為論述，核與卷證資料相符，從形式上觀察，並無
足以影響判決結果之違背法令之情形。按(一)認事採證、證據之取
捨及證據證明力之判斷，俱屬事實審法院之職權，苟無違背證據
法則，自不能指為違法。本件原審綜合被告於原審之自白、證人
Ａ女、張○○、康○○於偵查中及第一審之證詞，證人賴○○、
鄭○○於第一審之證詞，斟酌其他證據，認定被告有
本件之犯罪事實。對於上訴人於第一審所辯Ａ女進入包箱及飯店
房間時並無酒醉，亦經Ａ女同意始發生性關係云云，認不足採，
已分別在判決內詳述其認事採證、證據取捨及判斷之理由，核與
證據法則並無違背，為其職權之適法行使，揆之上開說明，自不
能指為違法。上訴意旨(一)(二)置原判決已說明之事項或屬原審採證
認事職權之適法行使，任意指摘，自非適法之上訴第三審理由。
(二)原判決已說明Ａ女至「○○飯店」時因酒醉呈深度昏睡全無意
  識所憑之證據及認定之理由（見原判決理由貳、一、(四)）。則
  原判決就Ａ女案發時酒精濃度為何，縱未調查、說明，亦顯於
  判決結果不生影響，上訴意旨(三)所指，尚非適法之上訴第三審
  理由。
(三)是否適用刑法第五十九條規定酌量減輕其刑及諭知緩刑，均屬
事實審法院得依職權自由裁量之事項。又緩刑之宣告除應具備一
定之要件外，並須有暫不執行為適當之情形，當事人亦不得以原
審未諭知緩刑而指為違背法令。原判決敘明被告雖利用女子酒醉
，不知抗拒而為性交。然被告於飯店人員詢問時，已說出姓名、
電話，且依被告犯罪情節及手段，並非殘暴，如處以法定最輕刑
三年以上有期徒刑，殊嫌過重，不無情輕法重，尚堪憫恕之情形
，應依刑法第五十九條規定減輕其刑。另就被告以業與被害人達
成和解，現已結婚，配偶懷孕待產為由，請求宣告緩刑。以本件
被告所為，仍具惡性，被告雖以金錢賠償Ａ女損害，然仍致Ａ女
身心不可抹滅之傷痛，並參酌被告婚姻、家庭狀況與被害人所受
傷害之輕重，認依刑法第五十九條規定減輕其刑即已足，尚不宜
一併宣告緩刑。原判決審酌被告適用刑法第五十九條規定酌減其
刑，及未諭知被告緩刑，既未逾越法律所規定之範圍，或濫用其
權限，核屬原審認事用法職權之適法行使，自無被告上訴意旨(三)
及檢察官上訴意旨所指適用法則不當之違法。檢察官及被告上訴
其餘意旨所指，或為單純事實之爭執，或於原判決之主旨不生影
響之事項任意指摘，或原審已加審酌、論斷，屬原審得本於職權
裁量之事項，已於判決內詳述其認事採證及證據取捨、判斷之理
由，為其職權之適法行使，核與法律規定得為第三審上訴理由之
違法情形，均不相適合，應認其等之上訴均違背法律上之程式，
予以駁回。
據上論結，應依刑事訴訟法第三百九十五條前段，判決如主文。
中    華    民    國  九十九  年    一    月   十四   日
                      最高法院刑事第十二庭
                          審判長法官  黃  一  鑫
                                法官  張  春  福
                                法官  林  勤  純
                                法官  李  錦  樑
                                法官  陳  國  文
      本件正本證明與原本無異
                                      書  記  官
中    華    民    國  九十九  年    一    月  二十一  日
                                                      Ｅ

司法院資訊處製作；財團法人民間司法改革基金會備份。
